【裁判字號】    91,訴,937
【裁判日期】    920410
【裁判案由】    公共危險
【裁判全文】
臺灣屏東地方法院刑事判決                          九十一年度訴字第九三七號
    公  訴  人  臺灣屏東地方法院檢察署檢察官
    被      告  甲○○
    指定辯護人  辛○○
右列被告因公共危險案件，經檢察官提起公訴（九十一年度偵字第五九二七號），本
院判決如左：
    主  文
甲○○放火燒燬現供人使用之住宅，未遂，處有期徒刑年柒月。
    事  實
一、緣甲○○與丙○○素有金錢借貸關係。甲○○於民國九十一年十月十三日二十時
    三十分許，至屏東市○○路三○七號丙○○住處，欲找丙○○時，庚○○（起訴
    書誤為載美蓉）為避免甲○○再度向其夫丙○○借錢，遂稱丙○○不在家，甲○○深覺庚○○口氣不佳悻然離去後，萌生怨恨，遂基於燒燬丙○○住處之犯意，
    於翌日凌晨三時許，騎乘車號ＰＬＦ－六○一號重型機車再度前往丙○○前揭住
    處，見丙○○所有車號ＷＭ－九八五二號自用小客車停放住處騎樓下，先在該自
    用小客車後左右方燈兩處潑灑不明成份之促燃劑後，旋以其所有打火機一只（未
    扣案）點燃後離開現場，致大火燬燒該車後保險桿、後方向燈、煞車燈及後行李
    廂等處。嗣丙○○之鄰居返家時發現火勢，連忙以騎樓下之自來水燒熄，始幸燒
    燬丙○○之住處。
二、案經屏東縣警察局屏東分局報請及丙○○訴由臺灣屏東地方法院檢察署檢察官偵
    查起訴。
    理  由
一、訊據被告甲○○固坦承右揭時、地曾向告訴人丙○○之妻庚○○問及告訴人是否
    在家之事實不諱，惟矢口否認有何放火燒燬告訴人住宅之犯行，辯稱：我是被冤
    枉的，在警察筆錄所言不實在，警員劉勇上告訴我要承認，不然要找記者來照相
    。因為那時我在睡覺，我拿不出來不在場證明，我沒有點火燒燬丙○○的車子，
    證人有看見我燒車子有問題云云。惟查，
  (一)右開事實，業據被告於警訊初訊時供承不諱，核與告訴人及證人庚○○指訴及證
    述之情節相符，復與目擊證人壬○○及戊○○於警訊中及本院審理時所證稱：我
    們在九十一年十月十四日凌晨三時許，要去吃宵夜經過信義路那裡，看到被告身
    穿白色上衣、黑色長褲，身高約一七五公分，身材粗壯，看到被告一個人站在自
    用小客車後方，放火燒燬自用客車，可以確定在庭的被告就是當天放火燒燬車子
    的人等語大致相合（見警訊筆錄第十一頁起至第十四頁及本院審理卷第三十一頁
    至第三十四頁），復有車籍作業系統－查詢認可資料表二張、縱火現場照片四張
    、現場模擬照片三張及火災現場圖附卷可憑。可證被告放火之犯行，昭昭甚明。
  (二)況被告自承製作警訊筆時未遭刑求逼供一節在案，且依證人即製作警訊筆錄之員
    警丁○○到庭所證稱：被告說要等他的媽媽來才製作筆錄，所以就等被告的媽媽
    到才製作筆錄，並告訴被告有何證據要調查可以說明。劉勇上並沒有恐嚇被告等
    語；證人劉勇上於本院審理時結證：我沒有誘導方式訊問被告，是被告自己承認
    的，被告的媽媽也說儘量原諒這小孩子，並未說要找記者拍照等語（見本院審理
    筆錄第十八頁至十九頁及第二十九頁至第三十頁）甚明，並與告訴人所指稱：事
    發後三天，警察帶被告去現場錄影的時候，被告哀求原諒不下二十次等語相吻合
    ，足徵被告於警訊中之自白係出於自由意思且與事實相符，其事後於偵查中及本
    院審理中翻異前詞，要屬卸飾之詞，不足採信。
  (三)另本件火災經調查起火原因研判：經清理起火點車後左、右方向燈附近，未發
    現自然發火物質及電器電源線短路熔痕，故顯示因自然及電器因素起火之可能性
    似無。勘查起火處位於車後，該處未有引擎等發溫機件造成起火之疑慮，且檢
    視兩處方向燈均獨立起火燃燒，其燃燒路徑互不相關聯性，顯示人為因素無法排
    除。勘查起火點均在車身外側鈑金部份，如無促燃劑實無可能造成燃燒，經採
    集兩處起火點下方燒餘物送請消防署氣相層析鑑定，未發現促燃劑成份，研判係
    因高溫燒失未造成殘留。經上述各項勘查結果研判，起火原因以人為蓄意潑灑
    促燃劑引燃，造成火災之可能性最高。有屏東縣消防局火災調查報告書附卷可稽
    。可證本件火災之發生原因，係自於被告故意潑灑不明促燃劑後放火所造成無疑
    。
  (四)末查被告放火之時間係夜深人靜之凌晨三時許，而放火地點在屏東市○○路三○
    七號丙○○之住處騎樓下，不但兩側為各有住戶四戶及五戶之透天二、三樓房屋
    相連，且前述自用小客車除裝滿油料外，車內復有揮發性防水劑、及緊鄰告訴人
    所有前揭小客車兩側有多輛自用小客車及機車停放在旁，此觀前述縱火現場照片
    四張、現場模擬照片三張及火災現場圖及告訴人所陳（見偵查卷第九頁）即明，
    是被告放火燒燬告訴人所有自用小客車，藉以前述汽車及機車等物之燃燒，用以
    燒燬告訴人之住處之犯意灼然甚明。此參酌證人即屏東縣消防局火災現場調查人
    員乙○○、己○○於本院審理時依照前述火災現場汽機車停放情形及環境研判證
    述：火如沒有及時撲滅火應該會往樓上燒，會燒到二樓，並燒掉其他房子等語（
    見本院審理筆錄第八十三頁）自明。是本件事證明確，被告前揭辯解，洵不足採
    ，其放火燒燬現供人使用之住宅未遂之犯行，洵堪認定。
三、核被告甲○○所為，係犯刑法第一百七十三條第三項、第一項之放火燒燬現供人
    使用之住宅未遂罪。公訴人論以同法第一百七十五條第一項放火燒燬他人所有住
    宅等以外之物，致生公共危險罪，尚有誤會，起訴之法條應予變更。被告已著手
    放火行為而不遂，為未遂犯，應依法減輕其刑。爰審酌被告僅因證人庚○○回答
    態度不佳，即著手放火欲燒燬告訴人之住宅，罔顧他人生命、財產之安全，所造
    成之危害非輕，且被告犯後否認犯行，亦未賠償告訴人之損失，惡性非輕，惟念
    及及時撲滅，未延燒釀成大禍等一切情狀，量處如主文所示之刑。至被告所有使
    用打火機一只，因未扣案，復無證據證明仍存在，未避免執行因難，爰不宣告沒
    收，併此敘明。
據上論斷，應依刑事訴訟法第二百九十九條第一項前段、第三百條，刑法第一百七十
三條第三項、第一項、第二十六條前段，判決如主文。
中      華      民      國    九十二    年      四      月      十      日
                            臺灣屏東地方法院刑事第五庭
                                    法  官   楊萬益
右正本證明與原本無異。
如不服本判決應於收受本判決送達後十日內向本院提出上訴書狀，其未敘述上訴理由
者，並得於提起上訴後十日內向本院補提理由書狀（均須按他造當事人之人數附繕本
 ）「切勿逕送上級法院」
                                    書記官   呂坤宗
中    華    民    國     九十二      年      四      月      二十四     日
附錄本判決論罪科刑法條
刑法第一百七十三條第三項、第一項
放火燒燬現供人使用之住宅或現有人所在之建築物、礦坑、火車、電車或其他供水、
陸、空公眾運輸之舟、車、航空機者，處無期徒刑或七年以上有期徒刑。
失火燒燬前項之物者，處一年以下有期徒刑、拘役或五百元以下罰金。
第一項之未遂犯罰之。
預備犯第一項之罪者，處一年以下有期徒刑、拘役或三百元以下罰金。


司法院資訊處製作；財團法人民間司法改革基金會備份。
